ACORDAO-COMPLETO-2519502

ACÓRDÃO 2893/2021 ATA 47/2021 - PLENÁRIO

VISTOS, relatados e discutidos estes autos de representação da Diretoria de Pagamento de Pessoal - Dipag desta Secretaria de Gestão de Pessoas em face de documentação encaminhada pela Advocacia-Geral da União - AGU que apontava ilegalidade no cálculo da Parcela Compensatória instituída pela Resolução - TCU 147, de 27 de dezembro de 2001, por ocasião da implementação da estrutura remuneratória prevista no plano de carreira dos servidores, aprovada pela Lei nº 10.356, de 27 de dezembro de 2001;
ACORDAM os Ministros do Tribunal de Contas da União, reunidos em Sessão do Plenário, diante das razões expostas pelo Relator, em:
9.1. com fundamento no art. 169, inciso V do Regimento Interno do TCU, encerrar e arquivar os presentes autos.

Representação da Diretoria de Pagamento de Pessoal  Dipag da Secretaria de Gestão de Pessoas em face de documentação encaminhada pela Advocacia-Geral da União - AGU que apontava ilegalidade no cálculo da Parcela Compensatória instituída pela Resolução-TCU 147, de 27 de dezembro de 2001, por ocasião da implementação da estrutura remuneratória prevista no plano de carreira dos servidores, aprovada pela Lei 10.356, de 27 de dezembro de 2001

não há.

3. Interessados/Responsáveis:
3.1. Interessada: Diretoria Técnica de Pagamento de Pessoal (00.414.607/0001-18).

13.1. Ministros presentes: Ana Arraes (Presidente), Walton Alencar Rodrigues, Benjamin Zymler, Aroldo Cedraz (Relator), Raimundo Carreiro, Bruno Dantas, Vital do Rêgo e Jorge Oliveira.
13.2. Ministros-Substitutos presentes: Augusto Sherman Cavalcanti, Marcos Bemquerer Costa, André Luís de Carvalho e Weder de Oliveira.

AROLDO CEDRAZ

Cuidam os autos de representação da Diretoria de Pagamento de Pessoal - Dipag da Secretaria de Gestão de Pessoas em face de documentação encaminhada pela Advocacia-Geral da União - AGU, que apontava ilegalidade no cálculo da Parcela Compensatória instituída pela Resolução-TCU 147, de 27 de dezembro de 2001, por ocasião da implementação da estrutura remuneratória prevista no plano de carreira dos servidores, aprovada pela Lei 10.356, de 27 de dezembro de 2001.
Por meio do despacho por mim proferido, de 13/2/2019, determinei que fosse realizado o apensamento do processo TC Processo 006.911/2005-1 aos presentes autos, com vistas à continuidade da discussão da possível ilegalidade da criação da referida parcela por meio de Resolução do Tribunal após a edição da Lei 10.356/2001.
Por meio do Acórdão 2994/2018-TCU-Plenário, prolatado naqueles autos, no subitem 9.2, foi determinado à Secretaria-Geral de Administração - Segedam que promovesse estudos para avaliar o devido enquadramento dos servidores do Tribunal de Contas da União à Lei 10.356/2001 e à Constituição Federal.
Com base nesses ordenamentos, a Secretaria de Gestão de Pessoas proferiu o despacho a seguir reproduzido à peça 12, com ajustes de forma, o qual recebeu a anuência do titular da Secretaria-Geral de Administração (peça 13) :
	(...) BREVE HISTÓRICO DOS FATOS
	A Parcela Compensatória foi instituída pela Resolução-TCU n° 147, de 28 de dezembro de 2001, com o objetivo de evitar possível "decréscimo de vencimentos", decorrente do enquadramento dos servidores do Tribunal, promovido pelo art. 29 da Lei n° 10.356/2001, que dispôs sobre o Quadro de Pessoal e o Plano de Carreira do TCU, conforme transcrito a seguir: 
'Art. 29. O enquadramento dos atuais servidores da Secretaria do Tribunal de Contas da Unido na carreira instituída por esta Lei far-se-á mediante posicionamento no padrão das tabelas constantes do Anexo VII desta Lei. 
§ 1° Quando o enquadramento previsto no Anexo VII resultar em decréscimo de remuneração, considerada a Gratificação de Desempenho no percentual de 30% (trinta por cento) , será o servidor enquadrado no padrão que lhe assegure remuneração idêntica ou, na falta deste, no padrão seguinte." 
	No âmbito administrativo deste Tribunal, o dispositivo transcrito foi inicialmente regulamentado pela Resolução-TCU n° 147/2001, que dispôs: 
"Art. 5º O enquadramento dos atuais servidores da Secretaria do Tribunal de Contas da União, efetuado de acordo com o disposto no art. 29 e §§ da Lei n° 10.356, de 2001, é o que consta do Anexo VI desta Resolução. 
§ 1º  Nos casos em que o enquadramento resultar decréscimo de vencimentos vedado no inciso XV do art. 37 da Constituição Federal, será paga ao servidor Parcela Compensatória no valor do decesso verificado. 
§ 2° O decréscimo de vencimentos ocorre quando o somatório das parcelas de caráter permanente a que o servidor fazia jus na situação anterior for superior ao valor do padrão em que ocorrer seu enquadramento na tabela de Vencimento Básico (Anexo V) . 
§ 3º A importância paga em razão da complementação a que se refere este artigo passa a constituir, a partir de 10 de janeiro de 2002, parcela individual, a ser absorvida pelas revisões de caráter geral incidentes sobre a remuneração de todos os servidores públicos federais. (NR) (Resolução nº 171, de 18/08/2004, BTCU nº 33/2004) " 
	O entendimento à época, consubstanciado no Acórdão 1523/2003-TCU-Plenário, foi que o percentual de 30% assegurado pela lei para a Gratificação de Desempenho seria utilizado apenas para fins de enquadramento, mas não seu efetivo pagamento, visto que o art. 16 da Lei n° 10.356/2001, previa que o percentual dessa gratificação poderia ser de até 50%, ou, em outras palavras, de 0 a 50%, razão pela qual o cálculo de eventual redução de vencimentos não deveria considerar essa gratificação. 
	Segue trecho extraído do encaminhamento do anteprojeto de Resolução realizado pela Secretaria de Recursos Humanos no TC 017.337/2001-0 (p. 3) , processo que encaminhou a publicação da Resolução nº 147/2001, com vistas a regulamentar os dispositivos da Lei nº 10.356/2001.
"Ressalte-se que o enquadramento previsto na regra principal do art. 29 do Projeto de Lei - pela simples correspondência de padrões - resultou em decréscimo de remuneração somente para alguns servidores do cargo de nível básico, os quais, a teor do Anexo VI do anteprojeto, serão reposicionados no padrão seguinte da respectiva tabela, nos estritos termos da regra acessória contida no § 1º do mencionado art. 29, ou seja, de modo a preservar o servidor de eventual decesso remuneratório, considerando, para tanto, o Vencimento Básico acrescido de Gratificação de Desempenho no percentual de 30 por cento.
Nada obstante, ao cotejar os vencimentos dos padrões em que os servidores se encontravam antes do novo Plano com os valores de Vencimento Básico dos padrões nos quais são posicionados - sem o acréscimo de trinta por cento, determinado na regra de enquadramento -, constata-se que, na totalidade dos casos, ocorre redução. Assim, propõe-se a instituição da "Parcela Compensatória", prevista no §1º do art.5º do anexo anteprojeto de Resolução".  (Destaques não constam do original) 
E descreve ainda a forma de cálculo do decréscimo de vencimentos:
"...o decréscimo de vencimentos ficará caracterizado quando o somatório das parcelas de caráter permanente, sob a égide da situação anterior ao novo Plano de Carreira (Vencimento Básico - VB, Gratificação de Atividade Legislativa - GAL, Adicional de PL - PL, Gratificação de Controle Externo - GCE e Gratificação de Representação Mensal - GRM ou Gratificação Extraordinária - GE, conforme o cargo ocupado) for inferior ao valor do padrão em que ocorrer o enquadramento do servidor na nova tabela de Vencimento Básico, prevista no Anexo V, sem a incidência da Gratificação de Desempenho."
	Em junho de 2002, 3353 servidores recebiam parcela compensatória no TCU.
	Conforme previsto no mencionado art. 5º, §3º, da Resolução-TCU 147/2001, os valores da parcela compensatória foram gradativamente absorvidos pelas seguintes revisões de caráter geral incidentes sobre a remuneração de todos os servidores públicos federais e pelo aumento decorrente do Acórdão 217/2005-TCU-Plenário:
3,5% - Aumento geral concedido aos servidores públicos federais, pela Lei nº 10.331/2001;
1,0% - Aumento geral concedido aos servidores públicos federais pela Lei nº 10.697/2003;
Extensão do percentual de 11,98%, decorrente da conversão monetária prevista no inciso I do art. 19 da Lei nº 8.880, de 27 de maio de 1994, aos vencimentos básicos fixados pela Lei nº 10.356/2001, autorizado por meio do Acórdão 217/2005-TCU-Plenário (retroativo a janeiro de 2002) .
	O entendimento de que o percentual de 30%, assegurado pela lei para Gratificação de Desempenho, não deveria ser considerado para fins de cálculo do decréscimo de vencimentos vedado no inciso XV do art. 37 da Constituição Federal, foi questionado, em 2007, pela AGU, por meio da nota técnica n° 307/06/ZBO/DDPU/PGU, relacionada ao Agravo de Instrumento n° 2003.01.00.028983-3, de 14/2/2006, a qual considerou ilegal a percepção, pelos servidores do TCU, da parcela compensatória. 
	A AGU assevera que, quando da instituição da parcela compensatória, o TCU não considerou, como integrante da remuneração, a gratificação de desempenho no percentual de 30%, ao contrário do que determinava o § 1º do art. 29 da Lei nº 10.356/2001. 
	A parcela compensatória deixou de ser definitivamente devida a partir de 17/06/2009, com a publicação da Lei nº 11.950, de 17 de junho de 2009, in verbis:
Art. 3º A partir da data de publicação desta Lei, os servidores integrantes da Carreira de Especialista do Tribunal de Contas da União deixarão de fazer jus às vantagens pessoais de caráter individual, pagas em virtude de decisão administrativa ou judicial, decorrentes: 
I - da conversão de Cruzeiros Reais em Unidade Real de Valor - URV; e 
II - do disposto no § 1º do art. 29 da Lei nº 10.356, de 27 de dezembro de 2001. 
§ 1º  As vantagens a que se refere o caput deste artigo ficam, a partir da data de publicação desta Lei, incorporadas ao valor da Gratificação de Controle Externo e da Gratificação de Desempenho, resultantes da aplicação desta Lei. 
§ 2º  Observado o disposto no § 1o deste artigo, os valores eventualmente percebidos pelo servidor a título das vantagens pessoais de caráter individual referidas nos incisos I e II do caput deste artigo, da data de publicação desta Lei até 1o de julho de 2010, deverão ser deduzidos dos valores devidos ao servidor a título de Gratificação de Controle Externo e Gratificação de Desempenho a partir da data de publicação desta Lei.  (Grifo nosso) 
II - BREVE HISTÓRICO DA GRATIFICAÇÃO DE DESEMPENHO:
	A gratificação de desempenho (GD) , nos termos do art. 15 da Lei nº 10.356/2001, em sua redação original, é percentual incidente sobre o respectivo vencimento básico.
 Art. 15. A remuneração dos servidores integrantes da Carreira de Especialista do Tribunal de Contas da União é composta pelo vencimento básico e pela Gratificação de Desempenho, incidente sobre o respectivo vencimento básico, calculada conforme o cargo e a natureza das atividades desempenhadas pelo servidor.
	O percentual mínimo de 30% do vencimento básico foi garantido a todos os servidores por força do art. 16 da mesma Lei:  
Art. 16. Aos servidores ocupantes dos cargos de Analista de Controle Externo, Técnico de Controle Externo e Auxiliar de Controle Externo é devida a Gratificação de Desempenho no percentual de até 50% (cinquenta por cento) , de acordo com o implemento de metas de produção e qualidade, na forma estabelecida em ato do Tribunal de Contas da União.
§ 1º O ato a que se refere o caput deste artigo poderá fixar percentuais mínimos e máximos de Gratificação de Desempenho em razão das atribuições exercidas, bem como ponderar, de maneira diferenciada, o exercício das atividades de coordenação, planejamento e realização de auditorias ou da instrução ou exame de processos relativos às atividades enumeradas nos incisos I a VI do art. 71 da Constituição Federal, respeitados os limites estabelecidos no caput.
§ 2º O ato de que trata o caput será editado no prazo de até 90 (noventa) dias, a contar da vigência desta Lei.
§ 3º Enquanto não editado o ato a que se refere o caput deste artigo, a Gratificação de Desempenho corresponderá a 30% (trinta por cento) . (Redação original)  (Grifo nosso) 
	Esses dispositivos foram regulamentados pela Resolução-TCU nº 146, de 28 de dezembro de 2001. Inicialmente, o art. 5º desse normativo assegurou, até que fosse processada a primeira avaliação de desempenho, a Gratificação de Desempenho no percentual de 10%:
Art. 5° Até que seja processada a avaliação de que trata o art. 4°, a parcela individual da Gratificação de Desempenho será paga, a título de adiantamento, no valor equivalente a dez por cento do vencimento básico do servidor, sendo feitas, excepcionalmente, no mês de abril de 2002, eventuais compensações referentes a valores pagos a maior ou a menor nos meses de janeiro a março de 2002.
Parágrafo único. As avaliações subsequentes à que se encerra em abril de 2002 serão trimestrais, podendo esse prazo ser alterado pela Presidência, de acordo com o interesse do serviço.
	A Resolução 167, de 19 de novembro de 2003, alterou a redação do art. 3º de forma a adequar ao disposto na Lei nº 10356/2001 e garantir o piso de 30% a todos os servidores ativos, inativos e pensionistas:
Art. 3º O percentual da Gratificação de Desempenho variará entre 30% (trinta por cento) e 50% (cinquenta por cento) .
§ 1º Observado o disposto no parágrafo único do art. 2º, os servidores ativos perceberão a diferença entre o piso de 30% (trinta por cento) e o teto de 50% (cinquenta por cento) com base em avaliação individual de desempenho, a ser feita com base em critérios de qualidade, produção e prazo.
§ 2° Os servidores inativos e os pensionistas perceberão o percentual mínimo estabelecido no caput deste artigo.
	Concretamente, a primeira Gratificação de Desempenho (GD) foi paga aos servidores em janeiro de 2002, no percentual de 10%. Em abril de 2002, todos os servidores receberam a GD no percentual de 25%. No mesmo mês, foi realizado o pagamento desse percentual retroativo a janeiro de 2002.  Em julho de 2002, os servidores passaram a receber a GD na forma disposta na Lei, no percentual de 30%, com pagamento retroativo a janeiro de 2002.
	Considerando o pagamento da Gratificação de Desempenho no percentual de 30%, em julho de 2002, retroativo a janeiro de 2002, para todos os servidores, em nenhuma situação restou configurada ausência do pagamento da parcela fixa da gratificação de desempenho no percentual de 30% do vencimento básico do respectivo cargo.
III - BREVE HISTÓRICO DOS PROCESSOS RELACIONADOS
	Com o objetivo de trazer maior clareza ao assunto, segue histórico resumido de processos que tangenciam o assunto parcela compensatória.
	TC Processo 014.580/2003-5
	Processo autuado com o fim de apreciar requerimento formulado pela União dos Auditores Federais de Controle Externo - AUDITAR e pela Associação dos Servidores Aposentados e Pensionistas do Tribunal de Contas da União - ASAPTCU objetivando a extensão aos servidores deste Tribunal do percentual de 11,98%, relativo à Unidade Real de Valor - URV, aos vencimentos básicos fixados pela Lei nº 10.356, de 27 de dezembro de 2001.
	No relatório que fundamentou o Acórdão, é apresentado como foi calculado o valor do vencimento básico constante da Lei nº 10.356/2001, in verbis:
"33. Por sua vez, a Tabela de Vencimento Básico, constante do Anexo V daquela Lei, dispõe que o referido analista passará a ganhar R$ 5.333,00 (Anexo I, fls. 232/233) .
34. Vejamos agora como se chegou a esse valor de R$ 5.333,00.
35. Da época do encaminhamento do plano de carreira ao Congresso Nacional em 12/12/1999 até março de 2001 (véspera da incorporação dos 11,98% para os servidores do TCU: abril/2001) , as rubricas de crédito no contracheque do analista de controle externo daquela referência apresentavam a seguinte composição, excetuando-se o adicional de tempo de serviço, o auxílio alimentação e outras rubricas específicas referentes a VPNI, benefício pré-escola, etc. (v. Anexo I, fls.276) :
"QUADRO I
	Rubricas de Crédito
	Valor

	Venc. Cargo Efetivo
	616,95

	GAL
	1295,60

	GCE
	493,56

	APL
	678,65

	GRM *
	2.249,23

	TOTAL
	5.333,99

Nota 1: A GRM era variável e calculada sobre 20% de 85% da remuneração em espécie de membros do Congresso Nacional. Para efeito do plano de carreira, tomou-se por base a média das remunerações referentes ao exercício de 1998, conforme demonstrativo encaminhado pela DIPAG, a nosso pedido, que totaliza R$ 2.249,23 (Anexo I, fls. 277/278) ."
36. Como se vê, o Analista de Controle Externo, padrão 13, da classe especial, área controle externo, já ganhava, à época da implantação do novo plano de cargos e salários, os R$ 5.333,00 de vencimento básico previsto na tabela V da citada Lei n. 10.356/2001. Nesse valor, obviamente, não se acham computados os 11,98% sob análise, uma vez que, por ocasião do encaminhamento do plano de carreira ao Congresso Nacional em 12/12/1999 esse percentual ainda não havia sido reconhecido pelo TCU, sendo relevante alertar, também, que posteriormente essa proposta não foi alterada pelo Poder Legislativo. Na verdade, o que se fez para compor o vencimento básico estabelecido no novo plano de carreira foi agregar as aludidas gratificações ao antigo vencimento básico do cargo efetivo e adicionar a média da GRM."
	Em abril de 2001, o Tribunal começou a pagar os 11,98% por força da Decisão 937/2000-Plenário. Abaixo, trecho do relatório:
"46. Em abril/2001, o Tribunal começou a pagar os 11,98% por força da Decisão 937/2000-Plenário, na forma autorizada administrativamente pelo Supremo Tribunal Federal, por meio da qual foi autorizada a incidência do citado percentual sobre todas as parcelas que tivessem por fundamento o vencimento básico. Por essa razão, a GRM não foi contemplada com tal percentual. Assim, no contracheque do analista de controle externo, padrão 13, classe especial, tomado neste parecer como paradigma, passaram a vigorar os seguintes valores:  
"QUADRO II
	Rubricas de Crédito
	Valor

	Venc. Cargo Efetivo
	690,86

	GAL
	1.450,81

	GCE
	552,69

	APL
	759,95

	GRM *
	2.249,23

	TOTAL
	5.703,54 *

	Visando corrigir a distorção oriunda da não incorporação dos 11,98%, concedido em 2001, na tabela de vencimentos da Lei nº 10.356/2001, o Acórdão 217/2005-TCU-Plenário, reconheceu aos servidores do TCU o direito à extensão do percentual de 11,98% decorrente da conversão monetária prevista no inciso I do art. 19 da Lei n. 8.880, de 27 de maio de 1994, aos vencimentos básicos fixados pela Lei n. 10.356/2001, bem como autorizou à Presidência deste Tribunal que, nos termos do art. 4º, § 3º, da Resolução TCU n. 147/2001, atualizasse a tabela de vencimentos básicos dos servidores do TCU com os percentuais de aumentos gerais concedidos aos servidores públicos federais pelas Leis nº s 10.331/2001 (3,5%) e 10.697/2003 (1,0%) . 
	Este processo tratou de assunto que tangencia o tema parcela compensatória, tendo em vista que o § 3° do art. 5º da Resolução 147/2001 previa que a referida parcela seria absorvida pelas revisões de caráter geral incidentes sobre a remuneração. Em seu voto, o Ministro Ubiratan Aguiar considerou:
"31. De fato, a parcela compensatória não constitui vantagem pessoal nem pode ser compensada por ocasião dos aumentos gerais concedidos aos servidores públicos ou à categoria a que pertencem os servidores desta Casa, sob pena de se estar, por via oblíqua, impondo redução de vencimentos, o que é vedado pelo art. 37, inciso XV, da Constituição Federal.
32. Na verdade, essa parcela somente deve ser compensada ou absorvida por ocasião da progressão do servidor na carreira e em decorrência de aumentos reais ou específicos incidentes sobre os vencimentos básicos dos servidores deste Tribunal, conforme entendimento exarado pela Conjur nos itens 52.1 ao 58 do Parecer transcrito no Relatório precedente."
	Por tal motivo, referido voto apontou a inconstitucionalidade do § 3º do art. 5º da Resolução - TCU nº 147/2001 e o Acórdão 217/2005-TCU-Plenário encaminhou projeto de Resolução no sentido de alterar o § 3º do art. 5º e Anexo VI da Resolução TCU n. 147/2001.
TC Processo 006.911/2005-1
	O processo aqui em destaque decorreu do Acórdão 217/2005-TCU-Plenário, citado acima, no qual seria apreciada a proposta de alteração do § 3º do art. 5º e Anexo VI da Resolução TCU n. 147/2001. 
	O Ministro Substituto Lincoln Magalhães anuiu com o entendimento expresso no Acórdão 217/2005-TCU-Plenário no sentido de que deveria ser dada nova redação ao § 3º do art. 5º da Resolução 147/2001. Todavia, tendo em vista a existência de ações judiciais que versavam sobre o assunto com posições antagônicas, entendeu conveniente sobrestar o referido processo, até que se ultimasse a apreciação das ações em tramitação na Justiça Federal (fls. 111/113) .
	Concluiu, ainda, que "deve-se continuar abatendo dos valores pagos aos servidores desta Corte a título de parcela compensatória apenas os aumentos gerais concedidos a todo funcionalismo público, mantendo-se, por conseguinte, a atual redação dada ao § 3º do art. 5º da Resolução 147/2001, até que se resolvam aquelas questões judiciais."
	Em 05/04/2006, por meio do Acórdão 489/2006-TCU-Plenário, esse processo foi sobrestado até que ocorresse o transito em julgado dos processos que tramitavam na Justiça Federal da 1ª Região referentes à parcela compensatória recebida por servidores desta Casa. 
	Em 25 de abril de 2018, o Sindilegis - Sindicato dos Servidores do Poder Legislativo Federal e do Tribunal de Contas da União - ingressou com requerimento para que o processo então sobrestado tivesse seu regular prosseguimento em virtude do trânsito em julgado de um dos processos que tramitavam no TRF 1º Região (2003.34.00.036142-1) . Requereu também o reconhecimento da parcela compensatória como vantagem pessoal e o pagamento aos servidores das parcelas compensatórias compreendidas no período entre a Lei nº 10.356, de 27 de dezembro de 2001 - criação da parcela compensatória - e a Lei nº 11.950, de 17 de junho 2009 - data da incorporação da parcela compensatória, devidamente corrigidas. E ainda que, após junho de 2009, fossem as parcelas compensatórias pagas e reajustadas anualmente, por constituir parcela devida vantagem pessoal, vedada sua absorção.
	Em 12/12/2018, o Tribunal de Contas da União, por meio do Acórdão 2994/2018-TCU-Plenário, declarou nulo o § 3º do art. 5º da Resolução TCU 147/2001 e determinou à Secretaria-Geral de Administração do TCU que promovesse estudos para avaliar o devido enquadramento dos servidores do Tribunal de Contas da União à Lei 10.356/2001 e à Constituição Federal. Referido estudo é o objetivo da presente peça.
	Ocorre que o Ministro Revisor, Walton Alencar, levantou possível 'ilegalidade de todo art. 5º e do Anexo VI ali mencionado, seja pelo absoluto descompasso com o disposto no caput e parágrafos do art. 29 da Lei 10.356/2001, que disciplinou o enquadramento dos servidores na nova estrutura remuneratória, seja pela criação de vantagem nova, não prevista na lei, denominada Parcela Compensatória'. Reproduzo abaixo trecho do voto do revisor:
	"Para bem evidenciar a divergência, impõe-se a transcrição da Resolução que, como ato administrativo normativo, deveria ater-se aos estritos termos da Lei 10.356/2001:
"Art. 5° O enquadramento dos atuais servidores da Secretaria do Tribunal de Contas da União, efetuado de acordo com o disposto no art. 29 e §§ da Lei n° 10.356, de 2001, é o que consta do Anexo VI desta Resolução.
§ 1° Nos casos em que o enquadramento resultar decréscimo de vencimentos, vedado no inciso XV do art. 37 da Constituição Federal, será paga ao servidor Parcela Compensatória, no valor do decesso verificado.
§ 2° O decréscimo de vencimentos ocorre quando o somatório das parcelas de caráter permanente a que o servidor fazia jus na situação anterior for superior ao valor do padrão em que ocorrer seu enquadramento na tabela de Vencimento Básico (Anexo V) .
§ 3° A importância paga em razão da complementação a que se refere este artigo passa a constituir, a partir de 1° de janeiro de 2002, parcela individual, a ser absorvida pelas revisões de caráter geral incidentes sobre a remuneração de todos os servidores públicos federais.  (NR) (Resolução nº 171, de 18/8/2004, BTCU nº 33/2004) ".
	O caput e os parágrafos do art. 29 da Lei 10.356/2001 dispõem sobre a matéria de maneira absolutamente diversa, consoante se depreende do texto legal, in verbis:
Art. 29. O enquadramento dos atuais servidores da Secretaria do Tribunal de Contas da União na carreira instituída por esta Lei far-se-á mediante posicionamento no padrão das tabelas constantes do Anexo VII desta Lei.
§ 1º Quando o enquadramento previsto no Anexo VII resultar em decréscimo de remuneração, considerada a Gratificação de Desempenho no percentual de 30% (trinta por cento) , será o servidor enquadrado no padrão que lhe assegure remuneração idêntica ou, na falta deste, no padrão seguinte.
§ 2º O disposto neste artigo aplica-se aos proventos de aposentadoria e às pensões.
	Note-se que a lei faz uso da expressão remuneração, e não vencimentos, além de determinar a inclusão, no enquadramento, da Gratificação de Desempenho no percentual de 30%. E em caso de decesso remuneratório, a lei não prevê o uso de parcela compensatória, mas o enquadramento no padrão seguinte.
	Na verdade, ao editar a resolução citada, o Tribunal parece ignorar completamente a expressa determinação da Lei 10.356, para criar mecanismo novo, distinto de reenquadramento, nela não mencionado, sem que houvesse decisão determinando a não aplicação da lei. Isto significa que, na ocasião, o Tribunal reescreveu a lei, para conferir aos servidores vantagens nela não exatamente previstas.
	Não consta que os referidos dispositivos legais tenham sido julgados inconstitucionais em qualquer tribunal judiciário deste País, nem consta dos autos que o Plenário desta Casa teria expressamente afastado as disposições legais por algum suposto vício de inconstitucionalidade.
	Não, há, ainda, justificativa plausível para a exclusão, na Resolução TCU 147/2001, da Gratificação de Desempenho, no valor de 30%.
	Note-se que esse percentual de gratificação sempre foi o mínimo pago a todos os servidores, no âmbito do TCU, sem nenhuma exceção, não havendo nenhuma plausibilidade em não considerar essa parcela no cálculo dos vencimentos permanentes (na expressão contida na Resolução) ou da remuneração (expressão adotada pela lei) ."
	Os autos foram então apensados ao TC Processo 018.038/2007-5, o qual discutia a possível ilegalidade da criação da Parcela Compensatória, por meio de Resolução do Tribunal, após a edição da Lei 10.356/2001, como será posteriormente demonstrado.
Processo 018.038/2007-5
 	Tal processo originou-se da Nota Técnica da Advocacia-Geral da União (AGU) n° 307/06/ZBO/DDPU/PGU, relacionada ao Agravo de Instrumento n° 2003.01.00.028983-3, de 14/2/2006, na qual a AGU considera ilegal a percepção, pelos servidores do TCU, da parcela compensatória.
	O entendimento da AGU baseou-se no fato de que, quando da instituição da parcela compensatória, o TCU não considerou, como integrante da remuneração, a gratificação de desempenho no percentual de 30%, ao contrário do que determinava o § 1º do art. 29 da Lei nº 10.356/2001 (folhas 6 a 15) . Segue, para fins de esclarecimento, trechos do parecer da AGU:
"10) A controvérsia, portanto, a legalidade da instituição da Parcela Compensatória, está intimamente liga a à identificação da natureza jurídica da Gratificação de Desempenho criada pela Lei n.° 10.356/2001. Com efeito, a criação da chamada Parcela Compensatória foi determinada justamente pela desconsideração da Gratificação de Desempenho como vantagem de caráter permanente, o que determinou a sua exclusão do cômputo dos vencimentos percebidos pelos servidores do TCU.
11) Dessa forma, para fins de verificação de eventual redutibilidade de vencimentos, em que pese a Lei n.° 10.356/2001 tenha determinado a comparação entre a antiga remuneração e a nova, composta de vencimento básico, Gratificação de Desempenho fixada em 30% do vencimento básico e vantagens pessoais incorporadas, o TCU, ao fixar o entendimento de que a Gratificação de Desempenho não seria vantagem de caráter permanente, portanto não integrante dos vencimentos a que indevidamente se fez alusão na Resolução n.° 147/2001, propôs a comparação entre a antiga remuneração e a nova, porém composta apenas do vencimento básico e eventuais vantagens pessoais incorporadas.
 (...) 
14) De fato, a Lei n.° 10.356/2001 é de hialina transparência ao definir que a remuneração dos servidores do Tribunal de Contas da União é basicamente composta de duas parcelas, consubstanciadas no vencimento básico e na Gratificação de Desempenho (art. 15, caput) , sem prejuízo das vantagens pessoais incorporadas e das revisões gerais concedidas aos servidores civis da União (art. 15, § 1°) . Não se trata, portanto, de parcela eventual, como quer se fazer crer, mas sim de parcela de caráter permanente, variável, porém seguramente permanente, componente da própria estrutura básica de vencimento dos servidores do TCU.
 (...) 
16) Por outro lado, também não deve prosperar a argumentação no sentido de que o recebimento da Gratificação de Desempenho não estaria assegurado pela legislação instituidora do benefício, uma vez que se trataria de parcela variável, supostamente sujeita à incidência do percentual de 0% (zero por cento) . Com efeito, trata-se de alegação falaciosa, desprovida de qualquer suporte fático e jurídico. 
17) Em primeiro lugar, porque a legislação que instituiu o benefício determinou, de maneira expressa, a utilização da aliquota de 30% (trinta por cento) para fins de enquadramento (art. 16, § 30, da Lei n.° 10.356/2001) . Por outro lado, o ato regulamentador dos percentuais passíveis de incidência da Gratificação de Desempenho, de acordo com o implemento de metas de produção e qualidade, e calculada conforme o cargo e a natureza das atividades desempenhadas pelo servidor, também por expressa previsão da lei, tinha que ser editado no prazo de 90 (noventa) dias (art. 16, § 2°, da Lei n.° 10.356/2001) . Contudo, isso não ocorreu, e quando finalmente editado o ato (Resolução n.° 167, de 19/11/2003) , foram estabelecidos o percentual fixo de 30% (trinta por cento) para pensionistas e aposentados e a variação entre 30% (trinta por cento) e 50% (cinqüenta por cento) para os ativos."
	Em junho de 2007, segundo consta em instrução da Diretoria de Pagamento de Pessoal (Dipag/Segep) datada de 28/06/2007, havia 180 servidores no TCU recebendo a parcela compensatória (folha 1) . 
	A Secretaria de Gestão de Pessoas deste TCU, em 06/07/2007, concordando com a interpretação dada pela AGU, reconheceu que "o direito à Parcela Compensatória está fundamentado em interpretação equivocada da Lei nº 10.356/2001, conforme apontado pela AGU". E sugeriu "a reavaliação de todas as Parcelas Compensatórias atualmente pagas pelo Tribunal, assegurando-se aos servidores que porventura venham a ser prejudicados o direito ao contraditório, bem como aplicando-se a jurisprudência desta Corte no sentido de inviabilidade de restituição dos valores pagos erroneamente em virtude de interpretação indevida da legislação, uma vez verificada a boa-fé dos funcionários beneficiados" (folha 36) .
	À mesma época, a Consultoria Jurídica (Conjur) considerou (folhas 46 a 59) :	
"1. A gratificação de desempenho instituída pela Lei n° 10.356/2001, quando considerado o percentual relativo a 30% do vencimento básico, passou a ser concedida desde a implementação do plano de carreira dos servidores desta Corte, sucedendo-se definitivamente a fixação do seu piso mínimo, por meio do art. 3° da Resolução-TCU n° 146/2001, alterada pela Resolução-TCU nº 167/2003, motivo pelo qual sempre constituiu vantagem de caráter permanente, integrante de seus vencimentos. 
2. Por ocasião do enquadramento dos servidores do TCU à nova estrutura remuneratória prevista na Lei n° 10.356/2001, em nenhuma hipótese restou configurado o decréscimo de vencimentos a que alude o art. 5°, §§ 1º e 2° da Resolução-TCU n° 147/2001, que justificasse o pagamento da parcela compensatória, quando considerada a gratificação de desempenho, no percentual de 30%. 
3. Parecer pela ilegalidade do pagamento da parcela compensatória e pela suspensão do pagamento da referida vantagem, com prévia notificação dos servidores que a percebem, bem como instauração de procedimento administrativo, no qual deverão ser observados os postulados do contraditório e da ampla defesa."
		 (...) 
"54. Uma vez admitida a ilegalidade do pagamento da referida vantagem, por consequência, torna-se prejudicada a discussão acerca da legalidade do §3° do art. 5° da Resolução TCU n. 147/2001, que cuida especificamente da forma de absorção da parcela compensatória, objeto do TC Processo 006.911/2005-1. Nesse contexto, depreende-se que os descontos efetuados da parcela compensatória a título de reajustes gerais tão-somente acarretaram a redução dos valores indevidamente pagos.
55. Considerada prejudicada a discussão acerca da forma de absorção da parcela compensatória em face da ilegalidade do pagamento da referida vantagem, reputa-se despicienda a necessidade de alteração do §3° do art. 5° da Resolução TCU n. 147/2001, haja vista a impossibilidade de a referida norma produzir quaisquer efeitos concretos, o que a toma completamente ineficaz. 
56. Em suma, na lição de Miguel Reale, trata-se do caso de uma regra jurídica, que, embora em vigor, não haveria de se converter em comportamentos concretos, permanecendo no limbo da normatividade abstrata (in Lições Preliminares de Direito, p. 114, 2003, 2T edição, Ed. Saraiva) . Nesse mesmo diapasão, preleciona Maria Helena Diniz, citando Hans Kelsen, que "o mínimo de eficácia é condição de vigência da norma, logo se ela nunca puder ser aplicada pela autoridade competente nem obedecida pelo seu destinatário, perderá sua vigência (in Compêndio de Introdução à Ciência do Direito, p. 399, 2004, 16a ed., Ed. Saraiva) ."
	O processo TC Processo 006.911/2005-1, sobrestado nos termos do Acórdão 489/2006-TCU-Plenário, teve sua tramitação retomada somente em janeiro de 2019, resultando então na prolação do Acórdão 2994/2018-TCU-Plenário. Na sequência, o Ministro Relator Aroldo Cedraz, em despacho de 13/2/2019, determinou o apensamento daqueles autos ao processo TC Processo 018.038/2007-5. Somente após nova manifestação da Conjur, cujo parecer encontra-se à peça 6 do processo TC Processo 018.038/2007-5, retornam agora estes autos a esta Secretaria de Gestão de Pessoas para avaliação do devido enquadramento dos servidores do Tribunal de Contas da União à Lei 10.356/2001, por determinação do Ministro Relator.
IV - ANÁLISE DO ENQUADRAMENTO DOS SERVIDORES
	A presente análise quanto ao reenquadramento dos servidores será realizada nos estritos termos do art. 29 da Lei nº 10.356/ 2001, redação original, in verbis:
 Art. 29. O enquadramento dos atuais servidores da Secretaria do Tribunal de Contas da União na carreira instituída por esta Lei far-se-á mediante posicionamento no padrão das tabelas constantes do Anexo VII desta Lei.
     § 1º Quando o enquadramento previsto no Anexo VII resultar em decréscimo de remuneração, considerada a Gratificação de Desempenho no percentual de 30% (trinta por cento) , será o servidor enquadrado no padrão que lhe assegure remuneração idêntica ou, na falta deste, no padrão seguinte.
	Pelo exposto no citado artigo, vislumbra-se que o correto enquadramento dos servidores deveria ter sido realizado em duas etapas:
Etapa 1: posicionamento no padrão decorrente da aplicação da tabela constante do Anexo VII da Lei nº 10.356, de 2001.
Etapa 2: nos casos em que houver decréscimo de remuneração, considerando a Gratificação de Desempenho de 30%, posicionamento no padrão que lhe assegure remuneração idêntica ou, na falta deste, no padrão seguinte.
ETAPA 1 
POSICIONAMENTO NO PADRÃO DECORRENTE DA APLICAÇÃO DA TABELA CONSTANTE DO ANEXO VII DA LEI Nº 10.356, DE 2001.
	Ao se analisar o enquadramento realizado em 28/12/2001, concluímos que seguiu os estritos termos do caput do art. 29 da Lei nº 10.356/ 2001. Os servidores foram enquadrados nos padrões estipulados no Anexo VII da Lei nº 10.356, de 2001, independentemente de haver ou não decréscimo de remuneração.
	Como será detalhado à frente, eventuais reduções salariais identificadas a partir da interpretação dada à época foi sanada por meio da implementação da parcela compensatória, nos termos estipulados pelo art. 5º da Resolução-TCU nº 147, de 2001.
	Seguem alguns exemplos do reenquadramento que demostram que os servidores não foram enquadrados, em nenhuma situação, no padrão seguinte, mas apenas nos termos do Anexo VII da Lei nº 10.356/ 2001.
	Matrícula
	Servidor
	Cargo
	Padrão Dez/2001
	Padrão Jan/2002
	Parcela Compens. 

	3186-0
	JOSÉ ELIOMÁ OLIVEIRA ALBUQUERQUE
	AFCE
	43
	Classe Especial 12
	Sim

	3005-8
	MARIA DE JESÚS RODRIGUES BRITO DE MACÊDO
	TFCE
	28
	Classe Especial 12
	Sim

	3033-3
	JANE BEATRIZ CUNHA
	AUCE
	13
	Classe Especial 12
	Sim

	3517-3
	DENISE T DE MESQUITA DA SILVEIRA E SILVA
	AFCE
	41
	Classe Especial 11
	Sim

	3421-5
	JOEL DA CUNHA SILVA
	AUCE
	11
	Classe Especial 11
	Sim

	2835-5
	ADRIANA DE PENNAFORT CALDAS
	AFCE
	39
	Classe Especial 10
	Sim

	3561-0
	ANA BEATRIZ B. OLIVEIRA DE ALBUQUERQUE
	TFCE
	23
	Classe Especial 10
	Não

	3544-0
	FRANCISCO AFONSO DE BASTOS MIRANDA
	AUCE
	09
	Classe Especial 10
	Sim

		3682-0

		SUZI MARA PICCOLO

	AFCE
	36
	Classe B 9
	Não

		3674-9

	FRANCISMARY SOUZA PIMENTA MACIEL
	TFCE
	21
	Classe B 9
	Sim

	3358-8
	ARI MARCELO LIOTTO
	AFCE
	35
	Classe B 8
	Sim

	3784-2
	ANDRÉA RIBEIRO SIMÕES
	TFCE
	18
	Classe B 7
	Sim

	4204-8
	MARCIO ANDRÉ SANTOS DE ALBUQUERQUE
	AFCE
	32
	Classe B 7
	Sim

	4563-2
	MARIA CRISTINA DE A. JARDIM ROCHA
	TFCE
	16
	Classe B 6
	Sim

	Alguns servidores AUFC enquadrados na Classe B - padrão 7 em janeiro de 2002 foram enquadrados no Padrão 32 no final de dezembro de 2001, pois estavam no Padrão 31 há 18 meses (desde junho de 2000) .
	Pelo exposto, esta Secretaria de Gestão de Pessoas não identificou situação em que seja necessário proceder ao reenquadramento dos servidores em relação a alterações de classes e padrões, visto que os servidores foram enquadrados seguindo o caput do art. 29 da Lei nº 10.356/2001.
ETAPA 2 
POSICIONAMENTO NO PADRÃO QUE ASSEGURE REMUNERAÇÃO IDÊNTICA OU, NA FALTA DESTE, NO PADRÃO SEGUINTE.
		Feito o enquadramento previsto no Anexo VII da Lei nº 10.356/ 2001, deveria ter-se aplicado o disposto no § 1º do art. 29 da mesma Lei, que previu que, quando o enquadramento previsto no Anexo VII resultasse em decréscimo de remuneração, considerada a Gratificação de Desempenho no percentual de 30%, seria o servidor enquadrado no padrão que lhe assegurasse remuneração idêntica ou, na falta deste, no padrão seguinte. Na presente análise, identificamos que para fins de enquadramento dos servidores, foi considerada a GD no percentual de 30%, visto que nenhum servidor fora enquadrado em padrão superior em decorrência de decréscimo de remuneração. 
	Embora a Gratificação de desempenho tenha sido considerada para fins de enquadramento, ela não foi considerada para fins de cálculo de eventual redução de vencimentos. Isso porque a interpretação dada à época foi a de que a Lei não assegurou de imediato o pagamento do percentual de 30% (trinta por cento) da gratificação.  Assim, os servidores foram enquadrados nos padrões estipulados no Anexo VII da Lei nº 10.356/2001, e eventuais reduções salariais decorrente do não pagamento imediato da gratificação de desempenho foi sanada por meio da implementação da parcela compensatória, nos termos estipulados pelo art. 5º da Resolução-TCU nº 147/2001.
	A tabela anterior demostra que a grande maioria dos servidores recebeu parcela compensatória, ainda que houvesse padrões superiores nos quais poderiam ter sido enquadrados, comprovando que a gratificação de desempenho no percentual de 30% foi considerada quando do enquadramento.
	Segue trecho do voto do Ministro Benjamin Zymler no Acórdão 1523/2003-TCU-Plenário, que também demonstra que o enquadramento fora realizado nos termos da Lei: 
	"A segunda interpretação, acolhida por esta Corte, considera o percentual de 30% apenas para fins de enquadramento, mas não seu efetivo pagamento, uma vez que, na forma do art. 16, o percentual da gratificação pode ser de até 50% - logo, poderia ser de 0%, razão pela qual o cálculo de eventual redução de vencimentos não deve considerar essa gratificação.
Após estudar detidamente a matéria, concluí que a interpretação conferida pela administração deste Tribunal é a que melhor atende ao espírito da norma e à vontade do legislador.
	De fato, o art. 29, embora faça menção ao percentual de 30%, limita-se a estabelecer uma regra de enquadramento, como asseverou o Ministério Público. Os limites para o pagamento da gratificação de desempenho são aqueles estabelecidos no art. 16, que dispõe..."
	Cabe, portanto, ao presente estudo, analisar se algum servidor deveria ter sido enquadrado em padrão superior em decorrência de decréscimo de remuneração, quando considerada a Gratificação de Desempenho no percentual de 30%, garantido a todos os servidores, nos termos do art. 16 da Lei nº 10.356/2001.
 		Tabela constante do Acórdão 3240/2012-TCU-Plenário, do Ministro Augusto Nardes, apresenta o valor da parcela compensatória dos servidores, por classe e padrão. Para fins de comparação, acrescentamos à referida tabela coluna com o valor da Gratificação de Desempenho no percentual de 30% do vencimento básico, antes de aplicado o reajuste de 3,5% que fora dado aos servidores em janeiro de 2002, após a publicação da Lei nº 10.356/2001.
	SITUAÇÃO ANTERIOR
	SITUAÇÃO ATUAL
	VALOR EM R$ 

	CARGOS
	PADRÃO
	CLASSE
	PADRÃO
	VENCIMENTOS PERCEBIDOS EM DEZEMBRO/2001 (Antes do Plano) 
	VENCIMENTOS BÁSICOS DA LEI 10.356/2001 (JORNADA NORMAL) 
	PARCELA COMPENSATÓRIA DA JORNADA NORMAL CALCULADA EM DEZ/2001
	Valor mínimo GD (30% VB) 

					[A]
	 [B] 
	[C= A- B]
	[D]

	AFCE - ANALISTA DE FINANÇAS E CONTROLE EXTERNO (Área de Controle Externo) 
	45
	ESPECIAL
	13
	5.703,50
	5.333,00
	 370,50 
	1.599,90

		44
		 13
	5.642,49
	5.333,00
	 309,49
	1.599,90

		43
		12
	5.583,33
	5.177,67
	 405,66
	1.553,30

		42
		12 
	5.526,00
	5.177,67
	 348,33
	1.553,30

		41
		11
	5.470,43
	5.026,87
	 443,56
	1.508,06

		40
		 11
	5.416,58
	5.026,87
	 389,71
	1.508,06

		39
		10
	5.364,38
	4.880,45
	 483,93 
	1.464,14

		38
	B
	 10
	5.313,77
	4.880,45
	 433,32 
	1.464,14

		37
		9
	5.264,73
	4.477,48
	 787,25
	1.343,24

		36
		 9
	5.217,23
	4.477,48
	 739,75
	1.343,24

		35
		8
	5.171,19
	4.347,07
	 824,12
	1.304,12

		34
		 8
	5.126,58
	4.347,07
	 779,51
	1.304,12

		33
		7
	5.083,28
	4.220,45
	 862,83
	1.266,14

		32
		 7
	5.041,35
	4.220,45
	 820,90
	1.266,14

		31
		6
	5.000,69
	4.097,25
	 903,44
	1.229,18

	A
	5
	-
	3.759,20
	-
	1.127,76

				4
	-
	3.649,71
	-
	1.094,91

				3
	-
	3.543,41
	-
	1.063,02

				2
	-
	3.440,20
	-
	1.032,06

				1
	-
	3.340,00
	-
	1.002,00

	TFCE - TÉCNICO DE FINANÇAS E CONTROLE EXTERNO (Área de Controle Externo) 
	30
	ESPECIAL
	13
	2.874,49
	2.666,50
	207,99 
	799,95

		29
		 13
	2.817,76
	2.666,50
	 151,26
	799,95

		28
		12
	2.761,58
	2.588,83
	172,75 
	776,65

		27
		 12
	2.709,46
	2.588,83
	 120,63
	776,65

		26
		11
	2.657,85
	2.513,43
	 144,42
	754,03

		25
		 11
	2.607,82
	2.513,43
	 94,39
	754,03

		24
		10
	2.559,30
	2.440,22
	 119,08
	732,07

		23
	B
	 10
	2.512,33
	2.440,22
	 72,11
	732,07

		22
		9
	2.466,82
	2.238,74
	 228,08
	671,62

		21
		 9
	2.422,64
	2.440,22
	 183,90
	732,07

		20
		8
	2.379,85
	2.173,53
	 296,42
	652,06

		19
		 8
	2.338,55
	2.173,53
	 165,02
	652,06

		18
		7
	2.298,42
	2.110,22
	 187,66
	633,07

		17
		7 
	2.259,86
	2.110,22
	 148,80
	633,07

		16
		6
	2.221,86
	2.048,76
	 173,10
	614,63

	A
	5
	-
	1.879,60
	-
	563,88

				4
	-
	1.824,85
	-
	547,46

				3
	-
	1.771,70
	-
	531,51

				2
	-
	1.720,10
	-
	516,03

				1
	-
	1.670,00
	-
	501,00

	AUCE - AUXILIAR DE CONTROLE EXTERNO
	15
	ESPECIAL
	13
	2.114,93
	1.692,51
	 422,42 
	507,75

		14
		13 
	2.090,62
	1.692,51
	 398,11
	507,75

		13
		12
	2.066,82
	1.643,21
	 423,61
	492,96

		12
		 12
	2.043,62
	1.643,21
	 400,41
	492,96

		11
		11
	2.020,95
	1.595,35
	 425,60
	478,61

		10
		 11
	1.998,73
	1.595,35
	 403,38
	478,61

		9
		10
	1.977,17
	1.548,89
	 428,28
	464,67

		8
	B
	 10
	1.943,56
	1.548,89
	 394,67
	464,67

		7
		9
	1.909,86
	1.421,00
	 488,86
	426,30

		6
		 9
	1.876,16
	1.421,00
	 455,16
	426,30

		5
		8
	1.808,86
	1.379,61
	 429,25
	413,88

		4
		 8
	1.775,21
	1.379,61
	 395,60
	413,88

		3
		7
	1.744,11
	1.339,41
	 404,70
	401,82

		2
		 7
	1.690,57
	1.339,41
	 351,16
	401,82

		1
		6
	1.454,50
	1.300,41
	 154,09
	390,12

	A
	5
	-
	1.193,04
	-
	357,91

				4
	-
	1.158,29
	-
	347,49

				3
	-
	1.124,55
	-
	337,37

				2
	-
	1.091,80
	-
	327,54

				1
	-
	1.060,00
	-
	318,00

	 Observe-se que ao se efetuar o somatório do vencimento básico com a gratificação de desempenho no percentual de 30%, nenhum servidor teria decréscimo remuneratório, à exceção dos antigos padrões 3, 5, 6 e 7 do cargo de Auxiliar de Controle Externo (AUCE) . E ainda, o valor da gratificação de desempenho no percentual de 30% é maior do que o valor da parcela compensatória atribuída a todos os cargos e padrões, à exceção dos já citados cargos.
	No entanto, à época, não havia servidores enquadrados nos padrões em que seria possível o decréscimo remuneratório, motivo pelo qual, é possível afirmar que:
Se houvesse sido considerado o percentual de 30% da Gratificação de Desempenho no cálculo da remuneração dos servidores, a parcela compensatória não seria devida a nenhum servidor;
Considerando que não houve decréscimo de remuneração para nenhum servidor, tendo por base a Gratificação de Desempenho de 30%, não haveria necessidade de reposicionamento de nenhum servidor em padrão superior, de forma a lhe assegurar remuneração idêntica.
V - CONCLUSÃO
	Ante o exposto, considerando os termos da Lei nº 10.356/2001, a irredutibilidade dos vencimentos contida no art. no art. 37, inciso XV, da Carta Política de 1988, conclui-se que não há situação concreta na qual seja necessário efetuar reenquadramento de classe/padrão, seja em virtude de aplicação equivocada dos termos do Anexo VII da Lei nº 10.356/2001, seja em virtude de decréscimo de salário decorrente da implantação do novo plano de carreira. O que se observou foi que o enquadramento dos servidores considerou a GD no percentual de 30%, a qual, no entanto, não foi considerada no cálculo da parcela compensatória.
	Tal conclusão não afasta a necessidade de revisões a serem realizadas em decorrência das ações judiciais em andamento."
5.	Após, por meio do despacho à peça 14, considerando o transcurso do tempo desde o último andamento processual, restituí os autos à consultoria jurídica para a atualização de seu parecer, com posterior envio à Segedam, para que se manifestasse conclusivamente sobre o mérito deste processo, e à Presidência, para ciência.
6.	Em atendimento àquele despacho, a Consultoria Jurídica emitiu o parecer a seguir reproduzido:
	"O presente processo (TC-Processo 018.038/2007-5) trata de representação da Diretoria de Pagamento de Pessoal - Dipag desta Corte em face de documentação encaminhada pela Advocacia-Geral da União - AGU (Nota Interna 307/06/ZBO/DDPU/PGU) que apontava ilegalidade no cálculo da Parcela Compensatória instituída pela Resolução TCU 147, de 27/12/2001, por ocasião da implementação da estrutura remuneratória prevista no plano de carreira dos servidores desta Corte, aprovada pela Lei 10.356/2001.
2. O feito retornou a esta Consultoria Jurídica por determinação do Relator, Ministro Aroldo Cedraz, cujo despacho foi assim consignado: "Considerando o transcurso do tempo desde o último andamento processual, restituam-se os autos à consultoria jurídica para a atualização de seu parecer, com posterior envio à Segedam, para que se manifeste conclusivamente sobre o mérito deste processo, e à Presidência, para ciência. Após, restituam-se os autos ao relator" (peça 14) .
I - EXAME DA MATÉRIA
3. Em sua última manifestação nos presentes autos, esta Consultoria emitiu parecer na forma assim sintetizada na respectiva ementa (peça 6) :
Determinação do Relator para que esta Consultoria Jurídica - Conjur emita "parecer atualizado ..., tendo em vista as manifestações pretéritas sobre o tema, com propostas: i) de ilegalidade da parcela compensatória e de suspensão do pagamento (fls. 47/60, peça 1, de 12/02/2008, e fls. 318/324, peça 2, de 09/07/2009) , e ii) de ilegalidade da absorção da parcela compensatória pelas revisões de caráter geral incidentes sobre a remuneração dos servidores (fls. 1/33, peça 2, de 9/11/2004, TC Processo 006.911/2005-1) "; bem como para que "se manifeste acerca dos reflexos, sobre o presente processo: a) das supervenientes decisões judiciais com trânsito em julgado (Processos n. 0040915- 70.2003.4.01.3800 - 12ª Vara Federal de Belo Horizonte/MG e n. 0036105-88.2003.4.01.3400 - 3ª Vara Federal em Brasília, peça 52, TC Processo 006.911/2005-1, apensado ao presente processo) ; b) da eventual decadência do direito da Administração de anular a concessão da vantagem; e c) do Acórdão 2.994/2018, por meio do qual o Plenário deliberou, com fundamento nas Súmulas 347 e 473 do Supremo Tribunal Federal, c/c o art. 53 da Lei 9.784/1999, por declarar nulo o § 3º do art. 5º da Resolução TCU 147/2001, bem como por determinar à Secretaria-Geral de Administração que promova estudos e avalie o devido enquadramento dos servidores do Tribunal de Contas da União à Lei 10.356/2001 (TC Processo 043.317/2018-9, apensado ao TC Processo 006.911/2005-1) ".
Ante a ausência do cômputo da Gratificação de Desempenho no percentual mínimo de 30% para enquadramento dos servidores desta Corte no novo padrão remuneratório estabelecido pela Lei 10.356/2001, vislumbra-se "ilegalidade de todo o art. 5º" da Resolução TCU 147/2001, bem como da correspondente forma de implementação do pagamento da denominada Parcela Compensatória.
"Ilegalidade da absorção da parcela compensatória pelas revisões de caráter geral incidentes sobre a remuneração dos servidores". "Nenhuma dúvida há em relação à absoluta impropriedade do § 3º do art. 5º da Resolução TCU 147/2001, o que já vem sendo reconhecido pelo Poder Judiciário, por meio de decisões transitadas em julgado."
Como a anulação da Resolução 147/2001 não se consumou em tempo adequado, visto que o presente processo administrativo foi iniciado após o transcurso de mais de 5 anos a contar da edição daquele ato regulamentar, operou-se a decadência administrativa para que o TCU assim proceda, nos termos do art. 54 da Lei 9.784/1999.
No caso de efeitos patrimoniais contínuos, como ocorre na espécie, o prazo de decadência conta-se da percepção do primeiro pagamento da parcela compensatória (§1º do art. 54 da Lei 9.784/1999) , realizado em janeiro de 2002. Como a presente representação foi autuada apenas em 28/6/2007, confirma-se a decadência.
Embora a implementação da parcela compensatória tenha ocorrido de forma inadequada, não há possibilidade de desconstituir os efeitos dos atos que a ensejaram, dada a decadência administrativa.
Todavia, dada a ilegalidade da forma de implementação da parcela compensatória, não é possível o reconhecimento de novos efeitos jurídicos decorrentes da incorreta absorção daquela vantagem pelos aumentos gerais de remuneração. 
No âmbito administrativo, não cabe ao Tribunal, por iniciativa própria, adotar qualquer medida para reconhecer e/ou pagar qualquer diferença pretérita a título de indevida "absorção da parcela compensatória pelas revisões de caráter geral".
Servidores que obtiveram êxito judicial devem buscar dar efetividade às correspondentes deliberações mediante execução judicial das sentenças transitadas em julgado. Nessa esfera, a União deve continuar a proceder à necessária defesa, na forma como esta melhor se apresentar, e, caso obrigada a pagar qualquer diferença, deve observar as normas próprias às execuções judiciais.
A anulação do § 3º do art. 5º da Resolução TCU 147/2001 pelo Acórdão 2994/2018-TCU-Plenário, a despeito da decadência acima apontadade, não terá reflexo no âmbito do TC-Processo 006.911/2005-1. Não cabe a este Tribunal reconhecer administrativamente qualquer passivo a título de indevida "absorção da parcela compensatória pelas revisões de caráter geral", uma vez que eventuais diferenças incidiriam sobre rubrica salarial ilegal.
Dada a ausência de interesse de agir, é improvável qualquer contestação eficaz, sob a alegação de consumação da decadência, da declaração de nulidade do § 3º do art. 5º da Resolução TCU 147/2001 efetuada por esta Corte de Contas por servidores eventualmente abrangidos por aquele dispositivo regulamentar, já tal invalidação se deu em beneficio destes últimos, tanto assim que alguns deles já haviam contestado judicialmente a aludida norma.
A determinação para que a "Secretaria-Geral de Administração ... promova estudos e avalie o devido enquadramento dos servidores do Tribunal de Contas da União à Lei 10.356/2001", também constante do Acórdão 2994/2018-TCU-Plenário, terá relevância quando, eventualmente, forem requeridos pela AGU elementos para enfrentar a execução das sentenças judiciais transitadas em julgado concernentes à matéria (Processos 0040915- 70.2003.4.01.3800 - 12ª Vara Federal de Belo Horizonte/MG e 0036105-88.2003.4.01.3400 - 3ª Vara Federal em Brasília) .
4. Posto isso, cabe dizer que a prudência do Exmº Relator em razão do transcurso do tempo de tramitação destes autos não requer que se leve a efeito novas e/ou distintas digressões além das já lançadas na moção juntamente com as correspondentes propostas de mérito que nela já foram ofertadas por esta Conjur.
5. Assim é porque, diante da ausência de qualquer alteração acerca dos fatos e da legislação pertinente, esta Consultoria Jurídica vem se manifestando na atualidade no sentido desde então laborado no parecer cuja ementa foi acima reproduzida.
6. A propósito, faz-se a juntada dos subsídios então oferecidos à AGU por ocasião de duas das várias demandas já apresentadas por aquele órgão acerca do assunto (Docs. 1 e 2) , sendo uma delas ajuizada pelo Sindicato dos Servidores do Poder Legislativo e do Tribunal de Contas da União (Sindilegis) . 
7. Importante notar que em ambas as oportunidades esta Consultoria encaminhou em anexo o parecer outrora exarado e acima referido. Também é válido destacar que a última moção encaminhada à AGU foi lavrada em 5 de agosto corrente (TC-Processo 025.652/2021-4) .
8. Desse modo, ante esses fatos acima registrados, entende-se, repita-se, que a moção desta Conjur juntamente com as correspondentes propostas de mérito já ofertadas (peça 6) continuam pertinentes e atuais para o deslinde do presente processo.
II - CONCLUSÃO E PROPOSTA DE ENCAMINHAMENTO
	Por entendermos haver atendido à determinação do eminente Relator, consoante exposto ao longo deste parecer, restituímos o feito ao Gabinete de S. Exª, por intermédio da SEGEDAM, conforme igualmente determinado.
7.	Mantendo a mesma linha de raciocínio dos análises anteriores, a Secretaria de Gestão de Pessoas emitiu o seguinte parecer nos autos (peça 19) , o qual recebeu a anuência do titular da Secretaria-Geral de Administração (peça 20) e contou com a ciência da eminente Presidente desta Corte de Contas, Ana Arraes (peça 21) : 
"Trata-se de representação da Diretoria de Pagamento de Pessoal (Dipag) desta Secretaria em face de documentação encaminhada pela Advocacia-Geral da União (AGU) , que apontava ilegalidade no cálculo da Parcela Compensatória instituída pela Resolução-TCU 147, de 27 de dezembro de 2001, por ocasião da implementação da estrutura remuneratória prevista no plano de carreira dos servidores, aprovada pela Lei 10.356, de 27 de dezembro de 2001.
A Secretaria-Geral de Administração (Segedam) , mediante despacho constante à peça 18, de 2/9/2021, assim se pronunciou:
 (...) 
O e. Ministro Aroldo Cedraz restituiu os autos à Consultoria-Jurídica deste Tribunal (Conjur/TCU) para novo parecer, tendo em vista o transcurso de tempo (peça 14) :
Considerando o transcurso do tempo desde o último andamento processual, restituam-se os autos à consultoria jurídica para a atualização de seu parecer, com posterior envio à Segedam, para que se manifeste conclusivamente sobre o mérito deste processo, e à Presidência, para ciência. Após, restituam-se os autos ao relator.
A Conjur/TCU então se manifestou pela atualidade do parecer exarado anteriormente (peça 6) , propondo encaminhamento dos novos elementos ao e. Ministro Relator (peça 17) :
 (...) 4. Posto isso, cabe dizer que a prudência do Exmº Relator em razão do transcurso do tempo de tramitação destes autos não requer que se leve a efeito novas e/ou distintas digressões além das já lançadas na moção juntamente com as correspondentes propostas de mérito que nela já foram ofertadas por esta Conjur. 
5. Assim é porque, diante da ausência de qualquer alteração acerca dos fatos e da legislação pertinente, esta Consultoria Jurídica vem se manifestando na atualidade no sentido desde então laborado no parecer cuja ementa foi acima reproduzida. 
6. A propósito, faz-se a juntada dos subsídios então oferecidos à AGU por ocasião de duas das várias demandas já apresentadas por aquele órgão acerca do assunto (Docs. 1 e 2) , sendo uma delas ajuizada pelo Sindicato dos Servidores do Poder Legislativo e do Tribunal de Contas da União (Sindilegis) . 
7. Importante notar que em ambas as oportunidades esta Consultoria encaminhou em anexo o parecer outrora exarado e acima referido. Também é válido destacar que a última moção encaminhada à AGU foi lavrada em 5 de agosto corrente (TC-Processo 025.652/2021-4) . 
8. Desse modo, ante esses fatos acima registrados, entende-se, repitase, que a moção desta Conjur juntamente com as correspondentes propostas de mérito já ofertadas (peça 6) continuam pertinentes e atuais para o deslinde do presente processo.
III - CONCLUSÃO E PROPOSTA DE ENCAMINHAMENTO 
Por entendermos haver atendido à determinação do eminente Relator, consoante exposto ao longo deste parecer, restituímos o feito ao Gabinete de S. Exª, por intermédio da SEGEDAM, conforme igualmente determinado.
Sendo assim, dando cumprimento ao despacho do e. Relator encaminho os autos à Segep, unidade técnica competente, para verificar a manutenção dos exatos termos constantes do estudo anteriormente realizado, bem como da conclusão ali exarada (peça 12) :
Ante o exposto, considerando os termos da Lei nº 10.356/2001, a irredutibilidade dos vencimentos contida no art. no art. 37, inciso XV, da Carta Política de 1988, conclui-se que não há situação concreta na qual seja necessário efetuar reenquadramento de classe/padrão, seja em virtude de aplicação equivocada dos termos do Anexo VII da Lei nº 10.356/2001, seja em virtude de decréscimo de salário decorrente da implantação do novo plano de carreira. O que se observou foi que o enquadramento dos servidores considerou a GD no percentual de 30%, a qual, no entanto, não foi considerada no cálculo da parcela compensatória. 
Tal conclusão não afasta a necessidade de revisões a serem realizadas em decorrência das ações judiciais em andamento. (destaques inseridos) 
Encaminhem-se os presentes autos à Segep, para posterior encaminhamento à e. Ministra Presidente do TCU, para a devida ciência.
Isto posto, tendo em vista a última manifestação da unidade de assessoramento jurídico desta Casa à peça 17, e ainda em função de que não houve qualquer alteração na legislação e nos fatos descritos no despacho desta Secretaria à peça 12, informo que os estudos ali realizados, bem como as conclusões apresentadas pela Segep à época devem ser mantidos nos seus exatos termos; assim, em cumprimento ao despacho proferido pelo relator à peça 14, encaminhem-se os autos à Segedam, para manifestação, e à Presidência, para ciência; com posterior envio do processo ao relator."
É o relatório.

Não atuou.

ADMINISTRATIVO. REPRESENTAÇÃO DA DIRETORIA DE PAGAMENTO DE PESSOAL EM FACE DE DOCUMENTAÇÃO ENCAMINHADA PELA ADVOCACIA-GERAL DA UNIÃO APONTANDO ILEGALIDADE NO CÁLCULO DA PARCELA COMPENSATÓRIA INSTITUÍDA PELA RESOLUÇÃO-TCU 147/2001. DETERMINAÇÃO DA REALIZAÇÃO DE ESTUDOS. INEXISTÊNCIA DE CORREÇÃO A SER REALIZADA NA ESFERA ADMINISTRATIVA. AUSÊNCIA DE AMPARO LEGAL. AUSÊNCIA DE SITUAÇÃO em que seja necessário efetuar reenquadramento de classe/padrão. ENCERRAMENTO. ARQUIVAMENTO.

ADMINISTRATIVO (ADM)

Secretaria de Gestão de Pessoas (Segep).

Conforme consignei no relatório precedente, trata-se de representação da Diretoria de Pagamento de Pessoal - Dipag da Secretaria de Gestão de Pessoas em face de documentação encaminhada pela Advocacia-Geral da União - AGU, que apontava ilegalidade no cálculo da Parcela Compensatória instituída pela Resolução-TCU 147, de 27 de dezembro de 2001, por ocasião da implementação da estrutura remuneratória prevista no plano de carreira dos servidores, aprovada pela Lei 10.356, de 27 de dezembro de 2001.
2. Por meio do despacho por mim proferido, de 13/2/2019, determinei que fosse realizado o apensamento do processo TC Processo 006.911/2005-1 aos presentes autos, com vistas à continuidade da discussão da possível ilegalidade da criação da referida parcela por meio de Resolução do Tribunal após a edição da Lei 10.356/2001.
3. Por meio do Acórdão 2994/2018-TCU-Plenário, prolatado naqueles autos, no subitem 9.2, foi determinado à Secretaria-Geral de Administração - Segedam que promovesse estudos para avaliar o devido enquadramento dos servidores do Tribunal de Contas da União à Lei 10.356/2001 e à Constituição Federal.
4. Com base nesses ordenamentos, a Secretaria de Gestão de Pessoas proferiu o despacho que, sem afastar a necessidade de revisões a serem realizadas em decorrência das ações judiciais em andamento, concluiu que "não há situação concreta na qual seja necessário efetuar reenquadramento de classe/padrão, seja em virtude de aplicação equivocada dos termos do Anexo VII da Lei nº 10.356/2001, seja em virtude de decréscimo de salário decorrente da implantação do novo plano de carreira." (peça 12) . Essa conclusão foi reafirmada à peça 19.
5. Ressalto, por oportuno, que em suas manifestações a Consultoria Jurídica deixou claro que "No âmbito administrativo, não cabe ao Tribunal, por iniciativa própria, adotar qualquer medida para reconhecer e/ou pagar qualquer diferença pretérita a título de indevida 'absorção da parcela compensatória pelas revisões de caráter geral'"  (peça 11) .
6. Por seu efeito didático, reproduzo trecho do parecer à peça 6, também colacionado no parecer à peça 11:
"2. Ante a ausência do cômputo da Gratificação de Desempenho no percentual mínimo de 30% para enquadramento dos servidores desta Corte no novo padrão remuneratório estabelecido pela Lei 10.356/2001, vislumbra-se "ilegalidade de todo o art. 5º" da Resolução TCU 147/2001, bem como da correspondente forma de implementação do pagamento da denominada Parcela Compensatória.
3. "Ilegalidade da absorção da parcela compensatória pelas revisões de caráter geral incidentes sobre a remuneração dos servidores". "Nenhuma dúvida há em relação à absoluta impropriedade do § 3º do art. 5º da Resolução TCU 147/2001, o que já vem sendo reconhecido pelo Poder Judiciário, por meio de decisões transitadas em julgado."
4. Como a anulação da Resolução 147/2001 não se consumou em tempo adequado, visto que o presente processo administrativo foi iniciado após o transcurso de mais de 5 anos a contar da edição daquele ato regulamentar, operou-se a decadência administrativa para que o TCU assim proceda, nos termos do art. 54 da Lei 9.784/1999.
5. No caso de efeitos patrimoniais contínuos, como ocorre na espécie, o prazo de decadência conta-se da percepção do primeiro pagamento da parcela compensatória (§1º do art. 54 da Lei 9.784/1999) , realizado em janeiro de 2002. Como a presente representação foi autuada apenas em 28/6/2007, confirma-se a decadência.
6. Embora a implementação da parcela compensatória tenha ocorrido de forma inadequada, não há possibilidade de desconstituir os efeitos dos atos que a ensejaram, dada a decadência administrativa.
7. Todavia, dada a ilegalidade da forma de implementação da parcela compensatória, não é possível o reconhecimento de novos efeitos jurídicos decorrentes da incorreta absorção daquela vantagem pelos aumentos gerais de remuneração. 
8. No âmbito administrativo, não cabe ao Tribunal, por iniciativa própria, adotar qualquer medida para reconhecer e/ou pagar qualquer diferença pretérita a título de indevida "absorção da parcela compensatória pelas revisões de caráter geral".
9. Servidores que obtiveram êxito judicial devem buscar dar efetividade às correspondentes deliberações mediante execução judicial das sentenças transitadas em julgado. Nessa esfera, a União deve continuar a proceder à necessária defesa, na forma como esta melhor se apresentar, e, caso obrigada a pagar qualquer diferença, deve observar as normas próprias às execuções judiciais.
10. A anulação do § 3º do art. 5º da Resolução TCU 147/2001 pelo Acórdão 2994/2018-TCU-Plenário, a despeito da decadência acima apontadade, não terá reflexo no âmbito do TC-Processo 006.911/2005-1. Não cabe a este Tribunal reconhecer administrativamente qualquer passivo a título de indevida "absorção da parcela compensatória pelas revisões de caráter geral", uma vez que eventuais diferenças incidiriam sobre rubrica salarial ilegal.
11. Dada a ausência de interesse de agir, é improvável qualquer contestação eficaz, sob a alegação de consumação da decadência, da declaração de nulidade do § 3º do art. 5º da Resolução TCU 147/2001 efetuada por esta Corte de Contas por servidores eventualmente abrangidos por aquele dispositivo regulamentar, já tal invalidação se deu em beneficio destes últimos, tanto assim que alguns deles já haviam contestado judicialmente a aludida norma.
12. A determinação para que a "Secretaria-Geral de Administração ... promova estudos e avalie o devido enquadramento dos servidores do Tribunal de Contas da União à Lei 10.356/2001", também constante do Acórdão 2994/2018-TCU-Plenário, terá relevância quando, eventualmente, forem requeridos pela AGU elementos para enfrentar a execução das sentenças judiciais transitadas em julgado concernentes à matéria (Processos 0040915- 70.2003.4.01.3800 - 12ª Vara Federal de Belo Horizonte/MG e 0036105-88.2003.4.01.3400 - 3ª Vara Federal em Brasília) ."
7. 	Aproveito, também, para repisar que o reenquadramento dos servidores foi regido pelo art. 29 da Lei 10.356/ 2001, a seguir reproduzido:
"Art. 29. O enquadramento dos atuais servidores da Secretaria do Tribunal de Contas da União na carreira instituída por esta Lei far-se-á mediante posicionamento no padrão das tabelas constantes do Anexo VII desta Lei.
     § 1º Quando o enquadramento previsto no Anexo VII resultar em decréscimo de remuneração, considerada a Gratificação de Desempenho no percentual de 30% (trinta por cento) , será o servidor enquadrado no padrão que lhe assegure remuneração idêntica ou, na falta deste, no padrão seguinte."
8.	Nesse contexto, eventuais reduções salariais identificadas a partir da interpretação dada à época foram sanadas por meio da implementação da parcela compensatória, nos termos estipulados pelo art. 5º da Resolução-TCU 147, de 2001.
9.	Assim, em obediência ao mandamento legal, a Segep executou metodologia de enquadramento dos servidores contemplando as seguintes etapas:
"Etapa 1: posicionamento no padrão decorrente da aplicação da tabela constante do Anexo VII da Lei nº 10.356, de 2001.
Etapa 2: nos casos em que houver decréscimo de remuneração, considerando a Gratificação de Desempenho de 30%, posicionamento no padrão que lhe assegure remuneração idêntica ou, na falta deste, no padrão seguinte."
10.	Ocorre que, ao revisar os cálculos relativos à etapa 1, a Secretaria de Gestão de Pessoas "não identificou situação em que seja necessário proceder ao reenquadramento dos servidores em relação a alterações de classes e padrões, visto que os servidores foram enquadrados seguindo o caput do art. 29 da Lei nº 10.356/2001".
11.	Quanto à etapa 2, verificou-se que para fins de enquadramento dos servidores, foi considerada a Gratificação de Desempenho no percentual de 30%, visto que nenhum servidor fora enquadrado em padrão superior em decorrência de decréscimo de remuneração.
12.	Seguindo seu estudo, a Segep consignou que "ao se efetuar o somatório do vencimento básico com a gratificação de desempenho no percentual de 30%, nenhum servidor teria decréscimo remuneratório, à exceção dos antigos padrões 3, 5, 6 e 7 do cargo de Auxiliar de Controle Externo (AUCE) ".
13. Ademais, verificou que nenhum servidor estava enquadrado nos padrões em que seria possível o decréscimo remuneratório.
14. Como consectário lógico, concluiu que:
"1.	Se houvesse sido considerado o percentual de 30% da Gratificação de Desempenho no cálculo da remuneração dos servidores, a parcela compensatória não seria devida a nenhum servidor;
2.	Considerando que não houve decréscimo de remuneração para nenhum servidor, tendo por base a Gratificação de Desempenho de 30%, não haveria necessidade de reposicionamento de nenhum servidor em padrão superior, de forma a lhe assegurar remuneração idêntica."
15. Com base nesses pareceres, é possível afirmar que, a despeito da necessidade de obediência a eventuais decisões judicias que amparem a correção do pagamento da parcela compensatória aos servidores demandantes, não há correção a ser realizada na esfera administrativa, porque (i) não há amparo legal para a correção, conforme se deduz do parecer da consultoria jurídica; e (ii) não há efeito prático aos servidores, pois, conforme demonstrado pela Segep, utilizando-se os parâmetros do art. 29 da Lei nº 10.356/ 2001 e a regulamentação do art. 5º da Resolução-TCU nº 147, de 2001,  não se identificou situação concreta em que seja necessário efetuar reenquadramento de classe/padrão, seja em virtude de aplicação equivocada dos termos do Anexo VII da Lei nº 10.356/2001, seja em virtude de decréscimo de salário decorrente da implantação do novo plano de carreira.
***
16. Estando o processo pautado para a sessão do dia 20/10/2022, o Sindilegis, por meio de seus representantes legais, solicitou o ingresso nos autos. Por meio do despacho à peça 25, anotei a impropriedade de, neste avançado curso processual, permitir o ingresso, uma vez que todos os estudos e pareceres do processo já estavam prontos, bem como as entidades associativas tiveram oportunidade de peticionar e atuar nos autos na condição de informantes durante todo o curso processual.
17. Não obstante, para que se maximizasse o exercício de representação dos servidores, determinei a abertura de prazo para a manifestação da requerente, que assim o fez à peça 29.
18. Ao compulsar as manifestações da requerente, é possível identificar que se baseiam no resultado de dois processos judiciais que foram favoráveis aos seus representados, cujos argumentos já foram rebatidos em manifestações prévias da Consultoria Jurídica e da Segep/Segedam.
19. Sobre o argumento de que a redução da parcela compensatória consiste em ofensa ao princípio da irredutibilidade salarial, cabe repisar os argumentos trazidos pela Consultoria Jurídica à peça 6 destes autos, ao comentar o Voto Revisor do Ministro Walton Alencar Rodrigues no TC Processo 006.911/2005-1, que culminou no Acórdão 2994/2018-TCU-Plenário, tese acolhida e acordada pelo Plenário desta Corte naquela ocasião, tendo sido incorporada àquela decisão:
"23.	Portanto, conforme aduziu S. Exa., ante a equivocada ausência do cômputo da Gratificação de Desempenho no percentual mínimo de 30% para enquadramento dos servidores desta Corte no novo padrão remuneratório estabelecido pela Lei 10.356/2001, configurou-se "flagrante ilegalidade de todo o art. 5º" da Resolução TCU 147/2001, bem como do correspondente pagamento da denominada "Parcela Compensatória" da forma como veio a ser efetuado pelo TCU.
24.	De fato, a única hipótese de pagamento de tal vantagem à época, como igualmente assinalou S. Exa., seria eventual "ocorrência de decesso remuneratório e não houver padrão seguinte". E, aqui, "decesso remuneratório", vedado pela Constituição Federal, deve ser aquele apurado após comparadas as vantagens de caráter permanente relativas ao cargo antigo (portanto, excepcionando as vantagens pessoais de cada servidor) com as do novo padrão remuneratório advindo com a Lei 10.356/2001 (vencimento básico + Gratificação de Desempenho no percentual de 30%) . 
25.	Nessa situação hipotética, acaso feito esse cotejo e o servidor não tivesse mais como galgar os padrões da carreira (por não haver mais padrão para que o servidor fosse transposto) , permanecendo menor essa nova situação remuneratória, ter-se-ia que pagar a diferença da antiga carreira para a nova, a fim de que não se violasse o inciso XV do art. 37 da Constituição Federal. A denominação dessa rubrica "parcela compensatória" ou outra designação, não teria qualquer importância.
26.	Ante tais considerações e fundamentos, configura-se a ilegalidade de todo o art. 5º da Resolução 147/2001, bem como do correspondente pagamento da denominada "Parcela Compensatória" da forma como veio a ser efetuado pelo TCU."
20. Essas conclusões ganharam força, uma vez que, como demonstrado nos parágrafos retro, a Segep, ao revisar os cálculos remuneratórios dos servidores do TCU, com base no enquadramento determinado pelo art. 29 da Lei 10.356/2001, não encontrou situação concreta em que seja necessário fosse necessário corrigir eventual e ilegal descenso remuneratório dos servidores.
21. Ademais, conforme frisado, eventuais decisões favoráveis aos servidores em processos judiciais devem ser cumpridas em processos próprios em que sejam identificados os servidores endereçados, não cabendo a sua efetivação nos presentes autos, uma vez que o escopo deste processo se dá em cumprimento ao item 9.2. do Acórdão 2994/2018-TCU-Plenário, que determinou a promoção de "estudos para que avalie o devido enquadramento dos servidores do Tribunal de Contas da União à Lei 10.356/2001 e à Constituição Federal".
22. Cabe registrar também que o pedido de declaração de "absoluta impropriedade do § 3º do art. 5º da Resolução TCU 147/2001" não se mostra pertinente, uma vez que o item 9.1 do Acórdão 2994/2018-TCU-Plenário já declarou nulo o dispositivo legal vergastado. De qualquer forma, eventual análise da legalidade dos dispositivos legais daquela Resolução não poderia ser realizada nestes autos, diante do limite do escopo anotado no item 9.2 do Acórdão 2994/2018-TCU-Plenário para este processo.
23. Dessa forma, não havendo alteração alguma com efeitos práticos a qualquer servidor, proponho arquivar os autos e encerrar o processo, nos termos do art. 169, inciso V, do RI/TCU.
24. Ante o exposto, com fundamento nos pareceres precedentes da Consultoria Jurídica, da Secretaria de Gestão de Pessoas e da Secretaria-Geral de Administração, incorporando-os às minhas razões de decidir, VOTO por que seja adotada a deliberação que ora submeto a este Colegiado.
TCU, Sala das Sessões, em tagDataSessao.
AROLDO CEDRAZ 
Relator